臺灣臺南地方法院新市簡易庭民事判決
111年度新簡字第453號
原      告  董南宏  



被      告  林玉蘭  

上列當事人間請求損害賠償(交通)事件，本院於民國111年11月2
2日言詞辯論終結，判決如下：
    主  文
被告應給付原告新臺幣參拾萬壹仟壹佰壹拾肆元，及自民國一百
一十一年六月十七日起至清償日止，按週年利率百分之五計算之
利息。
原告其餘之訴駁回。　　
訴訟費用由被告負擔百分之四十四，餘由原告負擔。
本判決原告勝訴部分得假執行。
原告其餘假執行之聲請駁回。
　　事實及理由
一、本件被告經合法通知，未於民國111年11月22日最後言詞辯
    論期日到場，縱其於111年11月21日以傳真方式說明其夫於
    同年11月10日（誤載為11月17日）在奇美醫療財團法人奇美
    醫院（下稱奇美醫院）進行清瘡手術，於同年月24日需進行
    植皮手術，故無法於上開期日出庭（本院卷第139頁），惟
    此並非被告需進行手術無法到庭，縱其需在醫院照護其夫，
    亦可僱請看護暫時照護，難認其不到庭之理由為正當，核無
    民事訴訟法第386條所列各款情形，爰依原告之聲請，由其
    一造辯論而為判決。
二、原告起訴主張：
  ㈠訴之聲明：
　⒈被告應給付原告新臺幣（下同）69萬元，及自起訴狀繕本送
    達翌日起至清償日止，按週年利率5％計算之利息。
　⒉願供擔保，請准宣告假執行。
  ㈡原告於民國110年8月11日9時12分許，騎乘車牌號碼000-0000
    號普通重型機車（下稱系爭機車），沿臺南市永康區自強路
    由西向東直行，行經該路與高速一街路口處，適被告騎乘腳
    踏車沿高速一街由南向北行駛至上開路口，闖越紅燈，致兩
    車發生碰撞，造成原告之身體及系爭機車均受有損害（下稱
    系爭事故）。被告騎乘腳踏車闖越紅燈就系爭事故之發生顯
    具有過失，且其過失行為與原告所受傷害及系爭機車損壞之
    結果間具有相當因果關係，依民法第184條第1項前段、第19
    3條第1項、第195條第1項規定，被告應負損害賠償責任，故
    請求被告賠償醫療費用新臺幣（下同）58,774元、復健費用
    550元、藥材及營養品費用8,260元、交通費用8,735元、看
    護費用72,000元、薪資損失264,330元、系爭機車維修費31,
    360元、精神慰撫金245,991元，共計69萬元。
三、被告則以下列情詞資為抗辯：
　㈠聲明：原告之訴駁回。
　㈡伊是騎腳踏車過黃燈，原告騎機車之車速可能不是警方筆錄
    所載之時速30、40公里，當時原告車速過快，無法及時煞車
    ，且原告主張系爭機車維修費3萬多元過高。先前永康區調
    解委員會有通知調解，但伊要洗腎無法到場調解，伊有與原
    告聯絡，原告當時說其已在上班，故認原告主張因系爭事故
    無法工作期間不實。
四、本院得心證之理由：
  ㈠按慢車行駛至交岔路口，其行進或轉彎，應依標誌、標線或
    號誌之規定行駛；圓形紅燈係車輛面對圓形紅燈表示禁止通
    行，不得超越停止線或進入路口，道路交通安全規則第125
    條第1項前段、道路交通標誌標線號誌設置規則第206條第5
    款分別定有明文。查被告於110年8月11日9時12分許，騎乘
    腳踏自行車，沿臺南市永康區高速一街由南往北方向行駛，
    行經該街與自強路之交岔路口時，原應注意慢車行駛至交岔
    路口，其行進應遵守燈光號誌之指示，而依當時客觀情狀並
    無不能注意之情形，竟疏於注意及此，貿然闖越紅燈，適原
    告騎乘系爭機車，沿自強路由西往東方向行駛至此，雙方因
    而發生碰撞，致原告受有左側遠端橈骨閉鎖粉碎性骨折、右
    手背及左肩擦挫傷等傷害（下稱系爭傷害），系爭機車亦受
    損。被告因上開過失傷害行為，經本院刑事庭於111年6月1
    日以111年度交簡字第2008號判決，判處被告犯過失傷害罪
    ，處拘役30日，如易科罰金，以1,000元折算1日確定等情，
    有臺南市政府警察局道路交通事故初步分析研判表、奇美醫
    院診斷證明書、道路交通事故現場圖、道路交通事故調查表
    ㈠、㈡、現場照片及上開刑事判決附卷可參（調解卷第41、85
    、311-315、337-362頁、本院卷第29-32頁），堪認屬實。
  ㈡被告矢口否認其闖越紅燈，並辯稱原告車速過快云云。惟查
    ，當兩造騎乘之車輛進入系爭事故路口時，在被告後方與其
    同向行駛之其他車輛當時均已靜止，有路口監視器影像擷取
    畫面在卷可佐（臺南市政府警察局永康分局刑事偵查卷宗第
    62-1頁），可見被告行進方向應係紅燈，原告行進方向則為
    綠燈。又系爭事故經送臺南市車輛行車事故鑑定會鑑定，鑑
    定結果亦認為被告騎乘腳踏自行車，未依號誌指示行駛，闖
    越紅燈，為肇事原因，原告無肇事因素等情，有該會南鑑00
    00000案鑑定意見書在卷可參（調解卷第81-83頁）。原告復
    未提出任何證據可憑，是被告上開所辯，要難採憑。
  ㈢次按因故意或過失，不法侵害他人之權利者，負損害賠償責
    任；不法侵害他人之身體或健康者，對於被害人因此喪失或
    減少勞動能力或增加生活上之需要時，應負損害賠償責任；
    不法侵害他人之身體、健康、名譽、自由、信用、隱私、貞
    操，或不法侵害其他人格法益而情節重大者，被害人雖非財
    產上之損害，亦得請求賠償相當之金額，民法第184條第1項
    前段、第193條第1項及第195條第1項前段分別定有明文。原
    告因被告上開過失行為而受有系爭傷害，系爭機車亦因此受
    損，已如前述，揆諸上揭規定，原告自得請求被告負侵權行
    為損害賠償責任。茲就原告之請求，分項論述如下：
　⒈醫療及復健費用：
　　原告請求此部分費用59,324元，並提出奇美醫院收據、陳昱
    傑骨科診所藥品明細及收據為憑（調解卷第91-135頁），應
    為治療系爭傷害所需之必要費用，故此部分請求，核屬有據
    。
  ⒉藥材及營養品費用：
　　原告主張因系爭傷害購買藥材（含包紮醫材、生理食鹽水、
    藥品、除疤凝膠）支出4,280元，及購買營養品（補鈣保健
    品、維他命）支出3,980元，共計8,260元，並提出銷貨明細
    資料、收據為證（調解卷第139-153頁）。本院審酌原告因
    受有系爭傷害，自有照護其傷處之必要，則其請求購買包紮
    醫材、生理食鹽水、藥品、除疤凝膠之費用4,280元，應屬
    有據。至原告購買補鈣保健品、維他命等營養品費用3,980
    元，惟此部分並無醫囑指示服用，原告亦未說明上開營養品
    之用途，及對系爭傷害修復效果之必要性，原告此部分費用
    之請求，尚非有據。
  ⒊交通費用：
　　原告主張因系爭傷害，需搭乘計程車往返醫療院所就診及復
    健，支出交通費8,735元，並提出計程車程車證明、計程車
    運價證明為證（調解卷第155-277頁）。查原告提出之乘車
    及運價證明其中日期為110年8月13日至110年12月8日，車資
    共計7,670元部分（調解卷第155-261頁），均於原告就醫期
    間內，核屬必要之就醫交通費用。至於其餘乘車及運價證明
    （調解卷第263-277頁）僅記載車資金額，並未記載乘車日
    期及起迄地點，無從認定該部分交通費用，確係原告因系爭
    傷害就醫所為之支出，是原告請求被告賠償交通費用7,670
    元，應屬有據；逾此部分之請求，則屬無據。
  ⒋看護費用：
　　按親屬間之看護，縱因出於親情而未支付該費用，然其所付
    出之勞力，顯非不能以金錢為評價，此種基於身分關係之恩
    惠，自不能加惠於加害人，而應比照一般看護情形，認被害
    人受有相當看護費之損害，命加害人賠償，始符民法第193
    條第1項所定「增加生活上需要」之意旨（最高法院89年度
    台上字第1749號民事判決參照）。查原告因系爭傷害，在奇
    美醫院住院3日，出院後醫師建議專人全日看護1個月，專人
    全日照顧之費用為每日2,400元等情，有奇美醫院診斷證明
    書、台南市住院病患家事服務業職業工會111年9月14日南市
    住工總字第111098號函、奇美醫院111年10月11日（111）奇
    醫字第4447號函檢附之病情摘要在卷可參（調解卷第85頁、
    本院卷第35、63-65頁），故原告主張係由其家人看護，請
    求被告賠償看護費用72,000元（計算式：2,400×30＝72,000
    ），應屬有據。
  ⒌薪資損失：
　　按損害賠償請求權，以受有實際損害為成立要件，倘無損害
    ，自不發生損害賠償請求權（最高法院89年度台上字第1461
    號民事判決要旨參照）。原告固主張因系爭事故受有系爭傷
    害而無法工作，受有薪資損失云云。惟查，原告於系爭事故
    發生時任職於和新安全工程有限公司（下稱和新公司），且
    係於上班途中發生系爭事故，和新公司已給付原告自110年8
    月11日起至同年12月31日止之職業災害補償計有253,324元
    （包含期間內應領之工資），有和新公司111年10月18日和
    新字第001號說明書及所附之職災補貼費用已結清切結書附
    卷可參（本院卷第133-135頁），是原告已領取該職業災害
    補償，客觀上即無受有薪資之損失，揆諸前揭說明，侵權行
    為本係以填補損害為目的之制度，原告既未受有薪資損害，
    其此部分之請求，自屬無據。
  ⒍系爭機車維修費：
　⑴按不法毀損他人之物者，被害人得請求賠償其物因毀損所減
    少之價額；負損害賠償責任者，除法律另有規定或契約另有
    訂定外，應回復他方損害發生前之原狀；債權人得請求支付
    回復原狀所必要之費用，以代回復原狀，民法第196條、第2
    13條第1項、第3項分別定有明文。而依民法第196條請求賠
    償物被毀損所減少之價額，得以修復費用為估定之標準，但
    以必要者為限，如修理材料以新品換舊品，應予折舊（最高
    法院77年度第9次民事庭會議決議可資參考）。查系爭機車
    係104年8月出廠，於系爭事故發生時為原告所有，而原告主
    張系爭機車維修費用共計31,360元（全部均為零件費用），
    有估價單、公路監理電子閘門車號查詢機車車籍、持有期間
    及過戶證明書在卷可憑（調解卷第279、299頁、本院卷第45
    頁），上開估價單記載之維修費用31,360元，既係以新零件
    更換被毀損之舊零件，自應將折舊予以扣除，始為合理。
　⑵又依行政院所頒布固定資產耐用年數表及固定資產折舊率表
    ，機械腳踏車之耐用年數為3年，依定率遞減法之折舊率係
    千分之536。而系爭機車係104年8月出廠，故自出廠起至110
    年8月11日系爭事故發生時，已超過前述耐用年數，但系爭
    機車於系爭事故發生時仍正常使用中，足見其零件應仍在固
    定資產耐用年限內，方可繼續使用，難認其零件已無殘餘價
    值，如超過耐用年限之部分仍依定率遞減法繼續予以折舊，
    則與固定資產耐用年限所設之規定不符。故參酌營利事業所
    得稅查核準則第95條第8款「營利事業折舊性固定資產，於
    耐用年限屆滿仍繼續使用者，其殘值得自行預估可使用年數
    並重新估計殘值後，按原提列方法計提折舊。」、所得稅法
    第51條第1項「固定資產之折舊方法，以採用平均法、定率
    遞減法、年數合計法、生產數量法、工作時間法或其他經主
    管機關核定之折舊方法為準」及所得稅法施行細則第48條第
    1款「固定資產之折舊方法採平均法者，以固定資產成本減
    除殘值後之餘額，按固定資產耐用年數表規定之耐用年數平
    均分攤，計算每期折舊額」之規定，本院認採用「平均法」
    計算其最後1年折舊後之殘值作為前開零件之殘餘價值【計
    算式：取得價格÷（耐用年限＋1）＝殘值】，應屬合理。是上
    開零件費用31,360元依前揭平均法計算其折舊後，零件之殘
    餘價值為7,840元【計算式：31,360÷(3+1)＝7,840】，故原
    告得請求系爭機車因系爭事故受損必要之修復費用為7,840
    元。
  ⒎精神慰撫金：
　⑴按慰藉金之賠償須以人格權遭遇侵害，使精神上受有痛苦為
    必要，其核給之標準固與財產上損害之計算不同，然非不可
    斟酌雙方身分資力與加害程度，及其他各種情形核定相當之
    數額。又以人格權遭遇侵害，受有精神上之痛苦，而請求慰
    藉金之賠償，其核給之標準，須斟酌雙方之身分、資力與加
    害程度及其他各種情形核定相當之數額（最高法院51年台上
    字第223號民事判例、86年度台上字第3537號民事判決意旨
    參照）。查原告因被告過失行為受有系爭傷害，已如前述，
    原告經手術後需植入鋼板固定，並持續進行復健，且1年後
    尚須接受拔除鋼板手術，有奇美醫院診斷證明書附卷可稽（
    調解卷第85頁），影響原告之身心健康及生活情形甚鉅，堪
    認原告精神上應承受相當之痛苦，故原告就所受非財產上之
    損害，請求被告賠償相當之金額即精神慰撫金，自屬有據。
　⑵查原告為中華醫事科技大學畢業，未婚，任職於和新公司，1
    09、110年度之所得分別為409,123元、328,001元，名下有
    汽車1輛之財產；被告為高職畢業，已婚，109年度無所得、
    110年度之所得為1,500元，名下有汽車1輛之財產，有原告
    之畢業證書、和新公司在職證明、勞保與就保被保險人投保
    資料及本院依職權調閱之稅務電子閘門財產所得調件明細表
    、個人戶籍資料查詢結果在卷可佐（調解卷第295、297頁、
    本院卷第47、61頁）。本院審酌上述兩造之身分、教育程度
    、經濟能力及原告因系爭傷害所遭受精神上痛苦之程度等一
    切情狀，認原告所受非財產上即精神慰撫金之損害以15萬元
    為適當，逾此範圍之請求，尚屬無據。
　⒏基上，原告請求被告賠償之金額總計為301,114元（計算式：
    59,324+4,280+7,670+72,000+7,840+150,000＝301,114）
五、綜上所述，原告本於侵權行為之法律關係，請求被告給付30
    1,114元，及自起訴狀繕本送達翌日即111年6月17日（調解
    卷第307頁）起至清償日止，按週年利率5％計算之利息，為
    有理由，應予准許；逾前開範圍之請求，為無理由，應予駁
    回。
六、本件係適用民事訴訟法第427條第2項第11款之簡易訴訟程序
    所為被告部分敗訴之判決，依同法第389條第1項第3款規定
    ，就原告勝訴部分應依職權宣告假執行。此部分原告雖陳明
    願供擔保聲請宣告假執行，然其聲請僅係促使法院為職權之
    發動，爰不另為假執行准駁之諭知。至原告敗訴部分，其假
    執行之聲請失所附麗，應予駁回。
七、訴訟費用負擔之依據：民事訴訟法第79條。
中　　華　　民　　國　　111 　年　　12　　月　　2 　　日
                  新市簡易庭  法  官  陳尹捷
以上正本證明與原本無異。
如不服本判決，應於送達後廿日內，向本院提出上訴狀並表明上
訴理由，如於本判決宣示後送達前提起上訴者，應於判決送達後
廿日內補提上訴理由書（須附繕本）。如委任律師提起上訴者，
應一併繳納上訴審裁判費。
中　　華　　民　　國　　111 　年　　12　　月　　2 　　日
            　　　　　　　　　書記官  吳佩芬